最高法院刑事判決　　　　　　　　　　　　　　　九十一年度台上字第四八九三號
　　上訴人　台灣高等法院高雄分院檢察署檢察官
　　被　告　甲○○
右上訴人因被告傷害案件，不服台灣高等法院高雄分院中華民國八十八年六月十五日
第二審判決（八十八年度上訴字第七七三號，起訴案號：台灣高雄地方法院檢察署八
十七年度偵字第一一三二一號），提起上訴，本院判決如左：
    主  文
上訴駁回。
    理  由
按刑事訴訟法第三百七十七條規定，上訴於第三審法院，非以判決違背法令為理由，
不得為之。是提起第三審上訴，應以原判決違背法令為理由，係屬法定要件。如果上
訴理由狀並未依據卷內訴訟資料，具體指摘原判決不適用何種法則或如何適用不當，
或所指摘原判決違法情事，顯與法律規定得為第三審上訴理由之違法情形，不相適合
時，均應認其上訴為違背法律上之程式，予以駁回。本件檢察官上訴意旨略稱：(一)、
按殺人與傷害之區別，應以加害人有無殺意為斷，本件被告甲○○持約二、三公尺長
之螺絲起子一面打、刺告訴人陳慶頭部，一面高喊要將告訴人打死、刺死，業經告訴
人指訴甚詳，並經證人蘇健雄證明屬實，原判決未就不利被告之證詞說明不足採之理
由，有判決不備理由之違法。(二)、本件被告刺殺告訴人之情形，證人蘇健雄始終在場
目擊，又告訴人奪下起子即交證人施政義，原審未傳訊證人蘇健雄及施政義查明被告
有無高喊打死、刺死及刺殺告訴人之情形，自有應於審判期日調查之證據未予調查之
違法云云。
惟查：證據之取捨、事實之認定，乃事實審法院職權行使之範圍，茍其證據之取捨及
事實之認定，不違背經驗法則與論理法則，即不容任意指摘為違法，而據為上訴第三
審之適法理由。原判決引用第一審判決書記載之證據、理由，認定被告與蘇健雄所駕
駛搭載告訴人之小客車，於民國八十七年四月六日下午六時三十分許，在高雄市新興
區○○○路與五福路口，因交通事故發生糾紛，被告持扣案之螺絲起子與蘇健雄及告
訴人互毆，致告訴人前額撕裂傷四公分、右下胸擦傷三〤一公分、右上臂瘀傷八〤六
公分、左腋下瘀血八〤四公分、左後背瘀傷十二〤八公分等傷害犯行，因而維持第一
審論處被告傷害人之身體罪刑之判決，駁回檢察官在第二審之上訴。已敘明所憑之證
據及認定之理由。並以刑法第二百七十一條第二項、第一項之殺人未遂罪，客觀上須
有殺人之行為，主觀上亦須有殺人之犯意為要件，至殺人犯意之有無，係以下手加害
時，有無死亡之預見為斷，至受傷處所是否致命部位，及傷痕之多寡、輕重如何，僅
供認定有無殺意之參考。而告訴人所受之傷害，僅前額撕裂傷較重，然亦僅表皮撕裂
，並未傷及額骨，客觀上尚難認定被告於下手時有置告訴人於死亡之主觀犯意，應係
互毆所為之傷害，自不能令負殺人未遂罪責，於理由內詳加說明及指駁。經核所為論
斷，均與卷內資料相符，從形式上觀察，並無認定事實不依證據或有何採證違背經驗
法則、論理法則等違法情形存在。又證據之取捨，為事實審法院之職權，原審既認定
被告並無殺人之犯意，即不採證人蘇健雄於偵查中之「被告下車拿螺絲起子一直說讓
你死」（見偵查卷第十六頁反面第一行）證詞，雖未說明其理由而略有瑕疵，於判決
主旨不生影響，究非適法上訴第三審理由。又證人蘇健雄於偵查及第一審中均供稱下
車時已見告訴人滿身是血，且已奪下螺絲起子，則被告傷害告訴人時，證人尚未下車
，且施政義係於告訴人奪取被告起子之後方抵現場（見偵查卷第三十四頁反面、第三
十六頁反面，第一審卷第六十五、六十六、四十九頁），當時被告已經離開現場，亦
無法得悉雙方鬥毆實際情形，縱經傳訊證人等亦不能為有利告訴人之判斷，原判決自
無應於審判期日調查之證據未予調查之違法。上訴意旨，徒就原判決已說明論斷之事
項，任意指摘為違法，且為事實之爭執，顯與法律規定得為第三審上訴理由之違法情
形，不相適合，其上訴違背法律上之程式，應予駁回。
據上論結，應依刑事訴訟法第三百九十五條前段，判決如主文。
中      華      民      國    九十一    年      九      月      四      日
                              最高法院刑事第九庭
                                  審判長法官  陳  炳  煌
                                        法官  陳  正  庸
                                        法官  韓  金  秀
                                        法官  吳  信  銘
                                        法官  徐  文  亮
      右正本證明與原本無異
                                              書  記  官
中      華      民      國    九十一    年      九      月      五      日
